最高法院刑事判決
                      111年度台上字第3976號
上  訴  人  張文騰                     



選任辯護人  陳才加律師
上列上訴人因加重詐欺等罪案件，不服臺灣高等法院中華民國11
1年4月21日第二審判決（111年度上訴字第572號，起訴案號：臺
灣臺北地方檢察署110年度偵字第23831號），提起上訴，本院判
決如下：
    主  文
上訴駁回。
    理  由
一、按刑事訴訟法第377條規定，上訴於第三審法院，非以判決
    違背法令為理由，不得為之。是提起第三審上訴，應以原判
    決違背法令為理由，係屬法定要件。如果上訴理由書狀並未
    依據卷內訴訟資料，具體指摘原判決不適用何種法則或如何
    適用不當，或所指摘原判決違法情事，顯與法律規定得為第
    三審上訴理由之違法情形，不相適合時，均應認其上訴為違
    背法律上之程式，予以駁回。
二、本件原判決認定上訴人張文騰有如其所引用之第一審判決事
    實欄（包括第一審判決附表〈下稱附表〉一及二）所載犯行，
    因而維持第一審依想像競合犯之例，從一重論處上訴人犯三
    人以上共同詐欺取財共4罪刑（附表一編號1所示犯行想像競
    合犯參與犯罪組織罪及一般洗錢罪，附表一編號2至4所示犯
    行想像競合犯一般洗錢罪），以及諭知相關沒收，暨定應執
    行有期徒刑之判決，駁回上訴人在第二審之上訴，已詳敘其
    所憑證據及論斷之理由。且對於上訴人所為辯解，何以不足
    以採信，已加以指駁。其所為論斷說明，俱有卷存證據資料
    可資覆按，從形式上觀察，原判決並無足以影響其判決結果
    的違法情形存在。
三、上訴意旨略以：
  ㈠上訴人固於警詢、檢察官訊問及第一審審理時自白犯行，惟
    係因擔心詐欺集團成員事後報復，不具任意性，且與事實不
    符，不得據以認定犯罪事實。原審未詳為調查，逕依上訴人
    之自白，遽為上訴人不利之認定，有調查職責未盡、採證認
    事違背證據法則及理由不備之違法。
  ㈡證人即所謂共犯沈學維於警詢所為不利於上訴人之供述，係
    屬被告以外之人於審判外之陳述，且未經具結擔保其陳述之
    真實性，不具證據能力。又沈學維於警詢供稱「水哥」（即
    上訴人）為第二層收受詐騙所得之「收水」，「水哥」係民
    國00年0月00日生，惟上訴人係於83年8月14日生，可見沈學
    維所供上情與事實不符，不能採信。原判決予以採取，遽為
    不利於上訴人之認定，有適用證據法則不當之違誤。
　㈢原審未依職權傳喚所謂詐欺集團成員周凱豐、沈學維等人到
    庭調查，遽行判決，有應於審判期日調查之證據而未予調查
    之違法云云。
四、惟查：
  ㈠刑事訴訟法第156條第1項規定，被告之自白，非出於強暴、
    脅迫、利誘、詐欺、疲勞訊問、違法羈押或其他不正之方法
    ，且與事實相符者，得為證據。倘詢（訊）問者並無以不正
    之方法取得被告之自白，即無礙其供述之任意性，至於被告
    係基於如何之動機或訴訟策略而為不利於己之陳述，無關其
    自白任意性之判斷。
　　上訴人於原審111年3月23日準備程序及同年月31日審判程序
    期日，先後供稱：「（對於被告自己在警詢、偵查及原審中
    之供述之證據能力，有何意見？）我所述均實在，均出於自
    由意志而陳述，對於證據能力沒有意見，同意作為證據」、
    「（對於被告自己在警詢、偵查、原審及本院中之供述，有
    何意見？）沒有意見」等語（見原審卷第182、183、223頁
    ），並未具體指摘於警詢、檢察官訊問及第一審審理時，有
    何以強暴、脅迫、利誘、詐欺、疲勞訊問、違法羈押或其他
    不正之方法取供之情形。至於上訴人所陳其擔心遭詐欺集團
    成員報復而為陳述等情，不影響其所為自白具有任意性之論
    斷。又原判決係綜合調查包含卷內共犯、被害人之證述、監
    視錄影翻拍照片等相關證據，因認上訴人所為自白與事實相
    符，予以採取，已詳為說明所憑之依據。原判決所為論斷說
    明，與經驗法則、論理法則不悖，自不能任意指為違法。此
    部分上訴意旨指稱：原判決採證認事違法云云，難認係適法
    之第三審上訴理由。
  ㈡刑事訴訟法第159條之5規定立法意旨，確認當事人對於被告
    以外之人於審判外之陳述之證據能力有處分權，當事人可以
    同意或擬制同意該傳聞證據作為證據。法院於審查各該傳聞
    證據，如認無類如該條立法理由所指欠缺適當性之情形，因
    當事人於審判程序表明同意，或未於言詞辯論終結前對之聲
    明異議，既無損於被告訴訟防禦權，自得認其有證據能力。
　　稽之卷內資料，上訴人於原審行準備程序時，對於沈學維於
    警詢之證述之證據能力，表示：「對於證據能力沒有意見，
    同意作為證據」等語（見原審卷第169、170頁），而原審審
    判長於審判期日，已就沈學維於警詢時之陳述，踐行法定調
    查證據程序，並給予上訴人充分辯明沈學維上開證述證明力
    之機會（見原審卷第210、211頁）。又沈學維於警詢時之陳
    述，既無應命具結之規定，不生應依法命具結之問題。則沈
    學維於警詢所為之陳述，經合法調查後，原判決自得採為認
    定犯罪事實之依據。此部分上訴意旨指摘：原判決認為沈學
    維於警詢之證述有證據能力，並作為判斷之依據違法云云，
    並非第三審上訴之合法理由。
  ㈢證據的取捨及其證明力的判斷與事實的認定，俱屬事實審法
    院自由判斷裁量的職權，此項自由判斷職權的行使，倘不違
    背客觀存在的經驗法則及論理法則，即無違法可指。又證人
    證述屬供述證據，而供述證據，每因陳述人之覺受認知、表
    達能力、受到外力干預、影響程度之多寡，以及相對詢問者
    之提問方式、重點、態度、陳述時環境等各種主、客觀因素
    ，而不免先後不一，甚或有所保留、變更先前不利陳述，審
    理事實之法院自當依憑調查所得之各項直接、間接、供述和
    非供述證據，予以綜合判斷、定其取捨。故證人之陳述，雖
    有部分與事實不符，事實審法院自可本於經驗法則、論理法
    則及調查所得的其他各項證據，為合理的判斷、取捨，非謂
    其中一有不符，即否定全部先前證詞，逕為有利被告之認定
    。另所謂補強證據，並非以證明犯罪構成要件的全部事實為
    必要，倘得以佐證證人之指證非屬虛構，而能予保障其陳述
    之憑信性者，即足當之。
　　原判決及其所援引之第一審判決理由說明：依憑上訴人於警
    詢、檢察官訊問、第一審及原審審理時所為參與詐欺集團，
    擔任「收水」等不利於己之供述，佐以沈學維等人之證詞，
    並參酌監視錄影翻拍照片、銀行帳戶存摺封面及交易明細等
    證據資料，而為前揭事實認定。至沈學維於警詢時指認上訴
    人綽號「水哥」所稱：上訴人是83年4月18日生等語，與上
    訴人係「83年8月14日生」不符，顯係記憶有誤，不影響其
    就主要待證事實所為證詞之憑信性。原判決所為論斷說明，
    尚與經驗法則、論理法則無違，係原審採證認事職權行使之
    事項，不得任意指為違法。此部分上訴意旨，係就原判決已
    詳細論敘說明之事項，徒憑己意，再事爭執，自非合法之上
    訴第三審理由。
  ㈣刑事訴訟法第379條第10款所稱依法應於審判期日調查之證據
    ，係指與待證事實有重要關係，在客觀上顯有調查必要性之
    證據而言，故其範圍並非漫無限制，必其證據與判斷待證事
    實之有無，具有關聯性，得據以推翻原判決所確認之事實，
    而為不同之認定，才有意義；若所欲證明之事項已臻明瞭，
    當事人亦未請求調查，自均欠缺調查之必要性，原審未依職
    權為無益之調查，無違法之可言。至於同法第163條第2項但
    書規定，法院基於公平正義之維護或對被告之利益有重大關
    係事項，應依職權調查證據，然此係謂法院於當事人主導之
    證據調查完畢後，認事實猶未臻明確之情形，法院才負有調
    查之義務；反之，若認事實已明，法院不為無益之查證，尚
    難逕謂有查證未盡之違法情形存在。
　　原審審判長於審判期日，詢問上訴人「有無其他證據提出或
    聲請調查？」上訴人先後陳稱：「應該是沒有」、「目前沒
    有」（見原審卷第208、223頁），並未聲請傳喚其上訴意旨
    所指證人到庭調查。又上訴意旨僅指稱原審應依職權傳喚證
    人到庭調查，而就係據以證明何等待證事實、何以得據為對
    上訴人有利之認定等節，俱未指明。則原審未依職權贅為無
    益之調查，難謂有查證未盡之違法。此部分上訴意旨仍泛言
    指摘：原判決有調查職責未盡之違法云云，自非適法之上訴
    第三審理由。
五、綜上，本件上訴意旨，或係置原判決所為明白論斷於不顧，
    仍持已為原判決指駁之陳詞，再行爭論，或單純重為犯罪事
    實有無之爭執，或對於事實審法院取捨證據、判斷證據證明
    力之職權行使，徒以自己說詞，任意指為違法，核與法律規
    定得為上訴第三審理由之違法情形，不相適合。應認本件上
    訴均為違背法律上之程式，予以駁回。　　　　
據上論結，應依刑事訴訟法第395條前段，判決如主文。
中　　華　　民　　國　　111 　年　　11　　月　　17　　日
                  刑事第五庭審判長法　官  李錦樑
                                  法　官  周政達
                                  法　官  蘇素娥
                                  法　官  錢建榮
　　　　　　　　　　　　　　　　　法　官  林婷立
本件正本證明與原本無異
                                  書記官  黃秀琴 
中　　華　　民　　國　　111 　年　　11　　月　　22　　日